臺灣臺中地方法院民事裁定　95年度簡上字第57號
上　訴　人　乙○○
訴訟代理人　何崇民律師
被上訴　人　威而廉有限公司
法定代理人　甲○○
上當事人間給付票款事件，上訴人對於中華民國96年4月13日本
院95年度簡上字第57號簡易事件第二審判決提起上訴最高法院，
本院裁定如左：
    主      文
上訴駁回。
第三審訴訟費用由上訴人負擔。
    理      由
一、按對於簡易訴訟程序之第二審裁判，提起第三審上訴或抗告
    ，須經原裁判法院之許可。前項許可，以訴訟事件所涉及之
    法律見解具有原則上之重要性者為限，民事訴訟法第436條
    之3第1項、第2項定有明文。而所謂適用法規顯有錯誤，係
    指原第二審判決就其取捨證據所確定之事實適用法規顯有錯
    誤而言。
二、上訴意旨略以：
  (一)本件乃係訴外人丙○○向上訴人調借現金，並交付由被上訴
    人公司簽發之系爭支票2紙作為支付之工具，因此上訴人與
    訴外人丙○○間始為系爭票據之直接前後手。本院判決認定
    系爭票據之直接前後手係存在上訴人與被上訴人間，而非上
    訴人與訴外人丙○○間，顯有判決違背法令之處，而有民事
    訴訟法第436條之2之上訴理由。查被上訴人為有限公司，自
    應以登記為公司董事之甲○○為負責人並代表公司，上訴人
    接受訴外人丙○○因借款交付發票人為被上訴人公司之支票
    ，其認知上自應以丙○○為借款人，而非被上訴人，則上訴
    人持有票據之直接前手自應為丙○○。本院判決上開認事用
    法，自與民法第27條第2項、公司法第8條第1項、第12條規
    定有限公司以登記之董事對外代表公司，未經登記者，不得
    對抗第三人之規範有違，自有適用法規錯誤之處，且此處所
    涉及之法律見解具有原則上之重要性。
  (二)而系爭支票並未記載受款人，應屬無記名支票，依票據法規
    定，自僅得以交付而為轉讓，故上訴人主張系爭支票係由丙
    ○○交付用以其借款，系爭票據法律關係自存在於上訴人與
    丙○○之間，自屬有理由，本院判決以系爭支票並無丙○○
    所為背書為由，認系爭支票並非丙○○交付上訴人，疏未審
    酌票據法對於票據之轉讓並未以背書為必要要件，交付亦發
    生票據之轉讓效力之規定，實有判決不適用法則之錯誤，且
    此亦具有法律原則上之重要性。
  (三)按「支票乃文義證券及無因證券，證券上之權利義務悉依證
    券上所載文句所決定其效力，從而支票上權利，依支票文義
    而發生，與其基礎之原因關係各自獨立，支票上權利之行使
    不以其原因關係存在為前提，故其原因關係不存在或無效時
    ，執票人仍得依支票文義行使其權利」 (最高法院49年台上
    字第334號判例參照)。又按「票據債務人以其自己與執票人
    間所存抗辯之事由，對抗執票人，固為法之所許，然以發票
    人與執票人間所存抗辯之事由，對抗執票人，則為支票為無
    因證券之性質所不容」 (最高法院73年台上字第4364號判例
    參照)。查系爭由上訴人所簽發之二紙支票，既係由訴外人
    丙○○交付用以清償借款而為轉讓，則依前揭最高法院意旨
    見解，上訴人持系爭支票向被上訴人請求負票據責任時，上
    訴人自不負舉證證明原因關係之責任，然而本院判決不察認
    應由上訴人負證明原因關係即借款事實之責，顯違反民事訴
    訟法第277條規定，則本件法律見解所涉及舉證責任分配原
    則及其適用，殊有加以闡釋之必要，自具原則上之重要性。
  (四)按證人丙○○係實際向上訴人借款之人，因此其證詞與自身
    具有利害關係，其欲將借款之責任推予被上訴人公司承擔，
    自不難想像，故其主張「我以公司實際負責人之身分跟他借
    款，所借的款項也是算在公司的帳面上」云云，實不足採信
    。再按系爭借款既已由借款人即丙○○於91年間交付系爭票
    據以為清償，此由丙○○於本院到庭證稱：「這2張票是在
    91年底開給被告的」等語足稽，惟本院判決竟誤以系爭支票
    之票據發票日為開立之時間，實亦有違證據法則，而有判決
    違背法令之處。本院判決上開所為之認事用法所持之法律見
    解所涉及證據法則及其適用，殊有加以闡釋之必要，自具原
    則上之重要性等語。
三、按公司法所稱公司負責人：在無限公司、兩合公司為執行業
    務或代表公司之股東；在有限公司、股份有限公司為董事。
    公司之經理人或清算人，股份有限公司之發起人、監察人、
    檢查人、重整人或重整監督人，在執行職務範圍內，亦為公
    司負責人，公司法第8條定有明文。而稱經理人者，謂由商
    號之授權，為其管理事務及簽名之人，民法第553條第1項亦
    規定甚明（最高法院92年度台上字第145號裁判足資參照）
    。又公司之負責人代表公司發行票據，縱未載有代表人字樣
    ，而由票據全體記載之旨趣觀之，如依社會觀念足認有為公
    司之代表關係存在者，仍難謂非已有為公司代表之旨之載（
    最高法院69年度台上字第3941號裁判可資參照）。查被上訴
    人公司簽發系爭支票時，除蓋用被上訴人公司、法定代理人
    甲○○之印章外，尚須蓋用丙○○之印章，始完成發票行為
    ，且訴外人丙○○具有為被上訴人公司管理事務及簽發票據
    之權等情，業經載明於本院判決，參照上開說明，訴外人丙
    ○○雖非被上訴人公司登記之董事，其於執行職務之範圍為
    被上訴人公司簽發票據，效力自及於被上訴人公司。上訴人
    主張訴外人丙○○非經登記為被上訴人公司之董事，雖經被
    上訴人授權簽發票據，亦不得對抗上訴人，本院判決適用法
    規錯誤云云，洵無可採。
四、上訴人另主張本院判決以系爭支票背面並無丙○○個人背書
    為由，認系爭支票之前手並非丙○○，疏未審酌票據之轉讓
    不以背書為必要，票據之交付亦生轉讓之效力，實有判決不
    適用法規之違誤云云。惟查，本院判決依系爭支票簽發之形
    式、印鑑卡留存之印文及證人陳素貞、丙○○之證詞，參以
    支票並無丙○○個人背書等情，認定系爭支票係由被上訴人
    公司所簽發交付，此為本院取捨證據、認定事實之範圍，亦
    即有無丙○○個人背書，僅涉及系爭支票前後手為何人之事
    實認定，並不涉及票據轉讓之效力，上訴人據此指摘本院判
    決適用法規違誤，亦無可採。
五、上訴人再主張被上訴人簽發之系爭支票既係丙○○交付上訴
    人用以清償借款，上訴人持系爭支票向被上訴人請求給付票
    款，上訴人自不負舉證證明原因關係之責任，本院判決以上
    訴人並未舉證證明其與被上訴人間存有借貸事實，而判令上
    訴人敗訴，亦有違最高法院49年台上字第334號及73年台上
    字第4364號判例所示舉證責任分配之法則，而有判決不適用
    法規之違誤云云。經查，本院判決認定系爭支票係被上訴人
    公司簽發交付上訴人，則兩造間為票據直接前後手關係，為
    發票人之被上訴人自得以其自己與執票人即上訴人間之原因
    關係為抗辯。又查，最高法院73年台上字第4364號判例意旨
    「票據債務人（背書人）以其自己與執票人間所存抗辯之事
    由，對抗執票人，固為法之所許，然背書人以發票人與執票
    人間所存抗辯之事由，對抗執票人，則為支票為無因證券之
    性質所不容」，係就背書人所得抗辯事由加以闡示，系爭支
    票並無票據背書人，僅有發票人與執票人間之抗辯，尚難援
    引上開判例適用於本案。再者「支票乃文義證券及無因證券
    ，證券上之權利義務悉依證券上所載文句而決定其效力，從
    而支票上權利，依支票文義而發生，與其基礎之原因關係各
    自獨立，支票上權利之行使不以其原因關係存在為前提，故
    其原因關係不存在或無效時，執票人仍得依支票文義行使其
    權利」固為最高法院49年台上字第334號判例所揭示之意旨
    ，然細繹最高法院49年台上字第334號判例之判決全文，上
    揭判例意旨係針對發票人以執票人與執票人之前手（即背書
    人）間所存之抗辯事由對抗執票人所為之闡示，與本件兩造
    為系爭本票之直接前後手，被上訴人乃以自己與為執票人之
    上訴人間所存抗辯之事由對抗上訴人之情形不同，最高法院
    49年台上字第334號判例於本件亦無援用之餘地。從而，上
    訴意旨指摘本院判決認應由上訴人就消費借貸債務關係之存
    在負舉證責任，違背最高法院73年台上第4964號、49年台上
    字第334號判例，適用法規錯誤等語，洵無理由。
六、再按如當事人以第二審判決違背經驗法則、證據法則為理由
    ，提起第三審上訴者，其上訴狀或其理由書應有具體之指摘
    ，並揭示該經驗法則，證據法則，上訴書狀如未依此項方法
    表明者，難謂已合法表明上訴理由，其上訴自難認為合法（
    最高法院71年台上字第480號判例意旨參照）。上訴人復主
    張丙○○之證詞具有自身利害關係，實不足採，且丙○○係
    於91年間交付系爭支票以為清償，故上訴人未保留證據資料
    ，無違常情，丙○○於91年間簽立發票日為93年7月5日、94
    年4月5日之系爭支票，亦無違常情，本院判決所涉及之證據
    法則，殊有加以闡釋之必要，自具原則上之重要性云云。經
    查，丙○○固為本案之利害關係人，惟其並無民事訴訟法第
    307條不得令其具結，或第314條拒絕證言之事由，所為證言
    既經具結，本院就證人丙○○所證詞，互核其他證據資料，
    本其取捨證據之職權，採信證人丙○○之證詞，難認於證據
    法則有違。上訴人空言本院判決違反證據法則，然並未具體
    指明本院判決所違反之證據法則為何，及有何原則上之重要
    性，此部分上訴顯難認為合法。
七、綜上所述，上訴意旨所指各節，倘非無具體之指摘，即係無
    適用法律錯誤之情事，且其指摘本院判決適用，所涉及之法
    律見解均經現行民法條文規定及最高法院裁判闡述明確，故
    並無原則上之重要性，是其上訴不符民事訴訟法第436條之2
    、第436條之3第1、2項之要件，自不應准許，應予裁定駁回
    。
八、依民事訴訟法第436條之3第3項、第95條、第78條，裁定如
    主文。
中　　華　　民　　國　　96　　年　　6　　月　　22　　日
                  民事第二庭    審判長法  官　許冰芬
                                      法  官　王永春
                                      法  官　吳蕙玟
上正本證明與原本無異。
本裁定得逕向最高法院抗告。
中　　華　　民　　國　　96　　年　　6　　月　　22　　日
                                      書記官　楊家印
